臺灣臺北地方法院刑事判決　　　　　　　　　　　　九十一年度易字第一○七三號
　　公　訴　人　臺灣臺北地方法院檢察署檢察官
　　被　　　告　乙○○
右列被告因詐欺等案件，經臺灣臺北地方法院檢察署檢察官提起公訴（九十年度偵字
第一一○四四號），本院判決如左：
    主  文
乙○○連續以詐術得財產上不法之利益，未遂，處有期徒刑肆月，如易科罰金，以
佰元折算壹日。緩刑年。
    事  實
一、乙○○係設於台北市中山區○○○路二五二巷二十八號一樓「久年食品有限公司
    」（下稱：久年公司）實際負責人，明知其於民國八十六年八月間，以久年公司
    名義向匯豐汽車股份有限公司（下稱：匯豐公司）新店營業所，所購買車號ＣＴ
    －四六○三號自用小貨車，因未定期接受監理站或其指定之機構檢驗，致該車牌
    於八十八年十二月二十日遭「逾檢註銷」，其明知汽車違規若遭舉發，舉發員警
    將依據車牌號碼舉發，科處罰鍰及車輛牌照遭註銷即不得將該車行駛上路，否則
    經警查獲，勢將遭受罰鍰之處罰，惟其為逃避受罰，竟基於意圖為自己不法財產
    上利益之概括犯意，於牌照遭註銷後之不詳時間、地點，以噴漆之方式，將車號
    ＣＴ－四六○二號車牌號碼，噴寫在前開自用小貨車後車廂上，且未懸掛車牌行
    駛於台北市各地，並連續於附表所示之時間、地點違規併排停車及不依規定繳交
    停車管理費，使台北市停車管理處（起訴書誤繕為台北市政府警察局交通大隊）
    陷於錯誤，分別依附表所示之違規事實，對車號ＣＴ－四六○二號之車主甲○○
    逕行告發，嗣因甲○○接獲舉發違反道路交通管理事件通知單（下稱：舉發單）
    ，向交通部公路局高雄區監理所台東監理站申訴，始查得上情，以致乙○○未能
    獲得免繳交通罰鍰之不法利益。
二、案經台北市政府警察局中山分局報請臺灣臺北地方法院檢察署檢察官偵查起訴。
    理  由
一、訊之被告乙○○對右揭犯行坦承不諱，復有匯豐公司職員李旻樺證述可稽（見九
    十一年度偵字第一一○四四號卷第四十五頁、四十六頁），並有如附表所示之舉
    發單影本六張、舉發照片影本二張、舉發照片正本一張、ＣＴ－四六○二號車籍
    資料表、甲○○違反道路交通管理事件陳述單影本（見警卷）及台灣台北地方法
    院檢察署檢察官履勘現場筆錄（見偵卷二十九頁）可佐，而被告經查獲後已將前
    開罰鍰繳清，亦據被告陳述明確，復有台北市政府警察局交通警察大隊違規罰單
    入案系統－違規積案明細表（見偵卷十八頁）附卷可按。是被告之自白應與事實
    相符，本件事證明確，被告犯行堪以認定，應依法論科。
二、核被告所為，係犯刑法第三百三十九條第三項、第二項之詐欺得利未遂罪。被告
    已著手於犯罪行為之實行而不遂，為未遂犯，爰依刑法第二十六條前段規定減輕
    其刑。又其所為先後數詐欺行為，時間緊接，所犯罪名相同，顯係出於概括之犯
    意為之，為連續犯，應依刑法第五十六條之規定論以一罪，並加重其刑。被告有
    未遂減輕事由及連續犯加重事由，依法先加後減。至公訴意旨認被告所為係犯同
    法條第二項之詐欺得利罪云云。惟查，被告所為之犯行，因被冒用車牌之甲○○
    查覺向監理機關申訴，始查獲上情，以致被告未達免繳罰款之目的，係屬未遂之
    階段，是公訴人認已至既遂程度，應有未恰，併此敘明。爰審酌被告犯罪之動機
    、目的、犯罪之手段、犯罪所生之危險或損害，犯罪後尚能坦承犯行等一切情狀
    ，認公訴人所為具體求刑四月、緩刑三年，堪稱允當，量處如主文所示之刑，又
    本案被告連續所為之最後一次犯行在九十年二月八日，係在刑法第四十一條修正
    後，因此無新舊法比較之問題，應適用修正後之新法並諭知易科罰金之折算標準
    ，以示懲儆。末查，被告雖於七十九年間，因竊盜案經判處有期徒刑七月、緩刑
    四年，但緩刑期滿未經撤銷，刑之宣告失其效力，是本案被告可認定與前未曾受
    有期徒刑以上刑宣告之要件相符，有臺灣高等法院檢察署刑案紀錄簡覆表一紙附
    卷可稽，被告經此教訓，應知警惕，無再犯之虞，並參酌被告惡性尚非重大，且
    已自白犯行深表悔悟等情，本院因認對被告所處之刑，以暫不執行為適當，爰併
    宣告緩刑三年，以啟自新。
三、公訴意旨另以：被告以噴漆之方式將車牌號碼噴在上開自用小貨車後車廂上另犯
    刑法第二百十六條、二百十二條之行使偽造特許證罪云云。經查：刑法第二百十
    二條之特許證，係指法令特許執行某一特種業務，或准許其經營某一特種事業之
    權利所發給之證書（最高法院八十三年台上字第一三五三號裁判要旨可參）。而
    自用小貨車依道路交通安全規則第四十二條在車身處加漆車牌號碼，並未特別規
    定該牌照號碼應由何人加漆，因此車輛所有人依前開規定於車身標示車號，應係
    便於車牌使用上之辨識，為免因車牌污穢而難以辨認，此有交通部路政司九十一
    年七月一日路台監字第○九一○四一一○○六號函可參，是被告將車牌號碼標在
    車身上，揆諸前揭說明，顯非政府依法附予某特種權利之表徵，自非特許證甚明
    。又車牌乃監理機關依職權所製作之特種文書，用以表示行車許可之憑證，而車
    輛所有人依道路交通安全規則第四十二條之規定在車輛上加漆之車號，係依據監
    理站所核發車牌號碼予以登載，僅係便於車牌使用上之辨識，為免因車牌污穢難
    以管理，尚無表彰何種證明之意，此與機車引擎號碼，係機車製造廠出廠之標誌
    ，表示一定用意證明，係屬刑法第二百二十條、二百十條之準私文書尚屬有間，
    況被告在其所有之車輛上加漆車牌號碼，係屬有製作權人之製作，此有前開交通
    部路政司函可參，縱其登載不實之車牌號碼，亦無偽造可言，充其量僅能依道路
    交通管理處罰條例第十六條第一項第三款之規定予以科處罰鍰。依照上開說明，
    此部分本應諭知無罪之判決，惟公訴人既認此部分與前開詐欺得利之犯罪事實，
    有裁判上一罪之關係，故不另為無罪之諭知，併此敘明。
據上論斷，應依刑事訴訟法第二百九十九條第一項前段、刑法第五十六條、第三百三
十九條第三項、第二項、第二十六條前段、第四十一條第一項前段、第七十四條第一
款，罰金罰鍰提高標準條例第一條前段、第二條，判決如主文。
本案經檢察官蔡宏展到庭執行職務
中        華        民        國        九十一年      十一月        十二日
                                      臺灣臺北地方法院刑事第六庭
                                          法  官  劉嶽承
右正本證明與原本無異。
如不服本判決，應於判決送達後十日內向本院提出上訴狀(應抄附繕本)。告訴人
或被害人如對於本判決不服者，應具備理由請求檢察官上訴，其上訴期間之計算
係以檢察官收受判決正本之日期為準。
                                          書記官    張耀鴻
中       華         民        國        九十一年      十一月       十二日
附錄本案論罪科刑法條全文
刑法第三百三十九條：
一意圖為自己或第三人不法之所有，以詐術使人將本人或第三人之物交付者，處五年
  以下有期徒刑、拘役或科或併科一千元以下罰金。
二以前項方法得財產上不法之利益或使第三人得之者亦同。
三前二項之未遂犯罰之。
附表：
編號      單號           時間                地點              違規事實
一        1Ｚ0000000 00.12.18            台北市○○○路    併排停車
                                             二段九十三巷
二        1Ｚ0000000      00.12.19            台北市            停車拒繳費
三        1Ｚ0000000      00.12.20            錦州公園          同上
四        1Ｚ0000000      00.12.21            同上              同上
五        1Ｚ0000000      00.01.14            同上              同上
六        1Ｚ0000000      00.02.08            同市○○○路二    交岔路口十
                                             段一一五巷二十    公尺內停車
                                             三號
